【裁判字號】    98,訴,1323
【裁判日期】    990113
【裁判案由】    毒品危害防制條例
【裁判全文】
臺灣高雄地方法院刑事判決              98年度訴字第1323號
公  訴  人  臺灣高雄地方法院檢察署檢察官
被      告  乙○○
選任辯護人  唐國盛律師
上列被告因毒品危害防制條例案件，經檢察官提起公訴（98年度
偵字第15934 號），本院判決如下：
    主  文
乙○○販賣第一級毒品，累犯，處有期徒刑拾伍年陸月，未扣案
之販毒所得新臺幣伍佰元沒收之，如全部或一部不能沒收時，以
其財產抵償之。又販賣第一級毒品，累犯，處有期徒刑拾陸年，
未扣案之販毒所得新臺幣壹仟元沒收之，如全部或一部不能沒收
時，以其財產抵償之。又販賣第一級毒品，累犯，處有期徒刑拾
伍年陸月，扣案之海洛因貳包（合計淨重壹點參參公克，含外包
裝），均沒收銷燬之；未扣案之販毒所得新臺幣伍佰元沒收之，
如全部或一部不能沒收時，以其財產抵償之。應執行有期徒刑貳
拾捌年，扣案之海洛因貳包（合計淨重壹點參參公克，含外包裝
），均沒收銷燬之；未扣案之販毒所得新臺幣貳仟元沒收之，如
全部或一部不能沒收時，以其財產抵償之。
    事  實
一、乙○○前因偽造文書案件，經臺灣高等法院以94年度上訴字
    第1664號判處有期徒刑1 年5 月確定，甫於民國96年7 月16
    日執行完畢。猶不思警惕，明知海洛因為毒品危害防制條例
    第2 條第2 項第1 款所定之第一級毒品，無正當理由，不得
    持有、販賣，竟基於販賣第一級毒品海洛因之犯意，分別為
    下述販賣海洛因之犯行：(一)於98年1 月22日19時許，先以其
    使用之門號0000000000號行動電話，與丙○○使用之門號
    0000000000號行動電話聯繫販賣海洛因，旋在其位於高雄市
    左營區○○○路1 號6 樓之9 住處附近，以新臺幣（下同）
    500 元之價格，販賣海洛因1 小包予丙○○。(二)於98年1 月
    30日17時28分許，先以其使用之上開門號行動電話與甲○○
    使用之門號0000000000號行動電話聯繫販賣海洛因，旋在高
    雄市○鎮區○○路與凱旋路口，以1,000 元之價格，販賣海
    洛因1 小包予甲○○。(三)於98年2 月4 日9 時12分許，先以
    其使用之上開門號行動電話與丙○○使用之上開門號行動電
    話聯繫販賣海洛因，旋在其上開住處附近，以500 元之價格
    ，販賣海洛因1 小包予丙○○。嗣經警於98年3 月5 日19時
    30分許，持搜索票至乙○○上開住處執行搜索，當場扣得乙○○所有之海洛因2 小包（合計淨重1.33公克，含外包裝）
    等物。
二、案經國防部憲兵司令部高雄憲兵隊報告臺灣高雄地方法院檢
    察署檢察官偵查起訴。
    理  由
壹、證據能力部分：
一、證人甲○○於警詢之陳述：
    按被告以外之人於審判中所在不明而無法傳喚或傳喚不到者
    ，其於司法警察官或司法警察調查中所為之陳述，經證明具
    有可信之特別情況，且為證明犯罪事實之存否所必要者，得
    為證據，刑事訴訟法第159 條之3 定有明文。證人甲○○於
    本院審理中經合法傳喚及拘提而不到庭，有本院送達證書、
    拘票、高雄市政府警察局鼓山分局98年12月7 日函暨報告書
    附卷可查（本院訴字卷第34、81～84頁），所在不明而傳喚
    不到。本院以其於警詢中所為之陳述，因未與被告同庭接受
    訊問，較無人情壓力，且未受外界之污染，依警詢之客觀環
    境及條件，應認證人甲○○於警詢中所為之陳述，具有可信
    之特別情況，且為證明被告本件犯罪存否所必要，揆諸上開
    規定，應得為證據。
二、證人丙○○於警詢之陳述：
    按被告以外之人於審判外之言詞或書面陳述，除法律有規定
    者外，不得作為證據，刑事訴訟法第159 條第1 項定有明文
    。證人丙○○於警詢中之陳述，業經辯護人表示不同意作為
    證據，復核無法定例外得為證據之情形，揆諸前揭說明，該
    審判外之陳述自不得為證據。
三、證人丙○○於偵訊之陳述：
    按被告以外之人於偵查中向檢察官所為之陳述，除顯有不可
    信之情況者外，得為證據，刑事訴訟法第159 條之1 第2 項
    定有明文。立法者係以現階段刑事訴訟法規定檢察官代表國
    家偵查犯罪、實施公訴，依法有訊問被告、證人、鑑定人之
    權，且實務運作時，偵查中檢察官向被告以外之人所取得之
    陳述，原則上均能遵守法律規定，不致違法取供，其可信性
    甚高，為兼顧理論與實務，而對被告以外之人於偵查中向檢
    察官所為之陳述，除顯有不可信之情況者外，得為證據（最
    高法院95年度臺上字第6675號判決意旨參照）。證人丙○○
    於偵查中以證人身分向檢察官具結所為之陳述，性質上雖屬
    傳聞證據，惟證人丙○○業於本院以證人身分到庭具結作證
    ，並接受交互詰問，對被告詰問、對質之權利並未剝奪；且
    司法實務運作上，咸認偵查中檢察官向被告以外之人所取得
    之陳述，原則上均能遵守法律規定，不致違法取供，其可信
    性極高，因而明定除顯有不可信之情況者外，得為證據。而
    證人丙○○於本院審理時未曾提及檢察官在偵查時有何不法
    取供之情形，亦無證據顯示其偵訊之陳述係遭受強暴、脅迫
    、詐欺、利誘等外力干擾情形，或在影響其心理狀況致妨礙
    其自由陳述等顯不可信之情況下所為，是應認證人丙○○已
    具結之偵訊陳述應具證據能力。
四、本判決所引用認定被告犯有本件犯行之其餘傳聞證據：
    按被告以外之人於審判外之言詞或書面陳述，除法律有規定
    者外，不得作為證據，刑事訴訟法第159 條第1 項固有明文
    。惟被告以外之人於審判外之陳述，雖不符刑事訴訟法第
    159 條之1 至第159 條之4 之規定，而經當事人於審判程序
    同意作為證據，法院審酌該言詞陳述或書面陳述作成時之情
    況，認為適當者，亦得為證據；當事人於法院調查證據時，
    知有第159 條第1 項不得為證據之情形，而未於言詞辯論終
    結前聲明異議者，視為有前項之同意，同法第159 條之5 亦
    有明文。本判決所引下列屬於審判外陳述之證據，被告乙○○、選任辯護人及檢察官除上開有爭執部分外，於本院言詞
    辯論終結前，就知有第159 條第1 項不得為證據之情形，均
    未聲明異議，且本院審酌該證據作成情況均無不適當之情形
    ，是依上開規定，均有證據能力。
貳、實體部分：
一、事實欄一(一)、(三)部分：
  (一)訊據被告矢口否認有事實欄一(一)、(三)之犯行，辯稱：伊於98
    年1 月22日、98年2 月4 日均未與丙○○碰面，均未賣海洛
    因予丙○○云云。
  (二)經查，被告於98年1 月22日19時許，以其使用之門號
    0000000000號行動電話，與丙○○使用之門號0000000000號
    行動電話聯繫，丙○○提及要向被告購買500 元的海洛因，
    並要被告自其高雄市左營區○○○路1 號6 樓之9 住處下樓
    交易；又被告於98年2 月4 日9 時12分許，以其使用之上開
    門號行動電話，與丙○○使用之上開門號行動電話聯繫，丙○○提及要向被告購買500 元的海洛因等情，業據證人丙○○於本院審理時證稱：伊總共跟被告買過2 次海洛因，都買
    500 元，時間大約是1 月底、2 月初那時候，交易地點以伊
    打被告手機時被告人在哪裡而定；伊向被告購買2 次海洛因
    ，都是電話聯絡當天拿到；98年1 月22日19時0 分14秒伊與
    被告行動電話之監聽譯文中提及「半張」是指伊要向被告拿
    500 元海洛因，當天晚上7 點多拿到海洛因；98年2 月4 日
    9 時12分36秒伊與被告行動電話之監聽譯文中提及「一張」
    指1,000 元，「半張」指500 元，當天是拿到500 元的海洛
    因等語明確（本院訴字卷第101 ～104 頁），且觀諸本院勘
    驗上開2 門號通訊監察錄音光碟結果，被告使用之
    0000000000號行動電話與丙○○使用之門號0000000000號行
    動電話於98年1 月22日19時0 分14秒及98 年2月4 日9 時12
    分36秒之通話內容分別為：「A （即被告）：怎麼樣。B （
    即丙○○）：我要多少，我要那個..你甘知道嗎？A ：半張
    嗎？B ：嘿啦嘿啦嘿啦。A ：嘿啦。B ：你現在馬上下來呢
    。A ：好啦B ：好。」、「B ：你有辦法來嗎？A ：可以啊
    。B ：好啦，你到家..你到我這邊打，你到民族路和華夏路
    你打給我。A ：民族華夏喔？B ：嘿。A ：喔... 啊，你要
    ？B ：你順便帶過來。A ：一張？B ：沒有啦" 半張" 啦。
    A ：半張，你不是昨天說要一張。B ：我原本... 反正我這
    時....半張啦。A ：好好好..。」，此有本院於98年11月19
    日審判期日勘驗上開2 門號通訊監察錄音光碟之審判筆錄在
    卷可稽（本院訴字卷第62～63頁、第66～68頁），而該等通
    訊監察錄音內容A 為被告之聲音，B 為丙○○之聲音之情，
    復經被告於本院審理時供承在卷（本院訴字卷第63、68頁）
    ，足認被告分別於98年1 月22日19 時 許、98年2 月4 日9
    時12分後某時，在其位於高雄市左營區○○○路1 號6 樓之
    9 之住處附近，確有分別販賣500 元之海洛因予丙○○之犯
    行無訛。況被告先於本院準備程序時供稱：伊認識丙○○，
    但跟丙○○沒有金錢往來等語（本院審訴卷第23頁背面），
    嗣於本院審判程序時辯稱：伊與丙○○有金錢上的糾紛，丙○○之證詞沒有可信度云云（本院訴字卷第114 頁），衡其
    前後供述迥異，前揭辯詞是否可信，已非無疑，而被告就此
    部分所辯，核與上述通訊監察錄音光碟之譯文及證人丙○○
    之前揭證述相悖，應係事後卸責之詞，洵無可採。
二、事實欄一(二)部分：
  (一)訊據被告乙○○固坦承於98年1 月30日曾與甲○○在高雄市
    ○鎮區○○路與凱旋路口見面，惟矢口否認有事實欄一(二)之
    犯行，辯稱：伊當天跟甲○○碰面是要還他錢，沒有賣海洛
    因予甲○○云云。
  (二)經查，被告於98年1 月30日17時28分許以其使用之門號
    0000000000號行動電話，與甲○○使用之門號0000000000號
    行動電話聯繫，甲○○提及要向被告購買1,000 元的海洛因
    ，並自行前往高雄市○○路與凱旋路口交易等情，業據證人
    甲○○於警詢時證稱：伊於98年1 月底以1,000 元向被告購
    買海洛因1 小包，伊與被告相約在中山路與凱旋路口交易；
    98 年1月30日17時28分27秒伊與被告行動電話之監聽譯文中
    提及「一個人」是指要向被告購買1,000 元的海洛因，並自
    行前往等語明確（警卷第32～35頁），且觀諸本院勘驗上開
    2 門號通訊監察錄音光碟結果，被告使用之0000000000號行
    動電話與甲○○之0000000000號行動電話，於98年1 月30日
    17 時28 分27秒之通話內容為：「A （即被告）：我在..我
    在在外面忙阿，等一下打給你啦。B （即甲○○）：啊你有
    沒有阿？A ：等一下就有了，11號的。B ：啊那我現在先過
    去你那裡啦。A ：沒有沒有..我要去中山路凱旋路呢。B ：
    啊那我去那裡等你啦。A ：你到那邊等我也沒有用阿，我要
    先去那邊看怎麼樣，打給你啦。B ：喔這樣要多久啦？我現
    在人在不舒服....你是A ：你要拿多少阿？B ：先一個人啦
    。A ：一個人喔？B ：嘿啊。A ：我等一下打給你，我等一
    下馬上打給你。B ：你先跟我說要多久啦？我現在忍不住了
    。A ：要20分啦B ：20分是嗎？A ：嘿。B ：20分..那樣我
    直接過去中山路凱旋路那邊等你喔。A ：嗯好啦好啦。」，
    此有本院98年11月19日審判期日勘驗上開門號通訊監察錄音
    光碟之審判筆錄在卷可稽（本院訴字卷第53～55頁），而前
    揭通訊監察錄音內容A 為被告之聲音，B 為甲○○之聲音等
    情，業經被告於本院審理時供承在卷（本院訴字卷第55頁）
    ，堪認被告於98年1 月30日17時28分後某時，在高雄市○鎮
    區○○路與凱旋路口，確有販賣1,000 元的海洛因予甲○○
    之犯行無訛。被告就此部分所辯，核與上述通訊監察錄音光
    碟之譯文及證人甲○○前揭證述不符，無非臨訟圖卸之詞，
    委無可採。
三、本件扣案之白色粉末2 包，經送鑑驗均含微量海洛因成分（
    合計淨重1.33公克，含外包裝），有法務部調查局濫用藥物
    實驗室98年6 月29日調科壹字第09823018650 號鑑定書在卷
    可憑（偵卷第46頁），證人丙○○於本院審理時亦證稱因其
    有施用過，可以確定向被告購買之東西是海洛因等語（本院
    訴字卷第103 頁），證人甲○○於警詢時供承其有施用海洛
    因之習慣等語（警卷第33頁），益徵證人丙○○、甲○○證
    述渠等於上開時地向被告購買海洛因施用等情應可採信。
四、按販賣毒品之行為，並無一定之公定價格，每次買賣之價格
    亦各有差異，隨供需雙方之資力或關係之深淺或需求之數量
    、貨源之充裕與否、販賣者對於資金之需求如何與殷切與否
    ，以及政府查緝之態度，進而為各種之風險評估，而有各種
    不同之標準，並非一成不變。販賣者從各種「價差」或「量
    差」或係「純度」謀取利潤方式，或有差異，然其所圖利益
    之非法販賣行為目的，則屬相同，並無二致。本件被告雖未
    供承販入、賣出毒品所賺取之差價為何。惟一般民眾普遍認
    知毒品之非法交易，向為政府查禁森嚴且重罰不貸，衡諸常
    情，倘非有利可圖絕無平白甘冒被重罰高度風險之理，從而
    ，舉凡其有償交易，除足反證其確另基於某種非圖利本意之
    關係外，通常尚難因無法查悉其買進、賣出之差價，而諉無
    營利之意思，或阻卻販賣犯行之追訴（最高法院87年度臺上
    字第3164號判決意旨參照）。本件被告於前揭時、地販賣海
    洛因供甲○○、丙○○施用，自屬有利可圖，而無徒勞之理
    ，其基於營利意圖而為販賣海洛因之犯行，堪予認定。綜上
    ，本件事證明確，被告上開犯行均堪認定，應依法論科。
參、論罪科刑及沒收：
一、本件被告乙○○行為後，毒品危害防制條例於98年5 月20日
    修正公布，針對當次公布之修正條文，未另訂施行日期，而
    原毒品危害條例條例第36條所規定：「本條例自公佈後6 個
    月施行。」係指92年7 月9 日修正公布之該條例，並非指98
    年5 月20日公布之部分修正條文，是本院認此次公布之毒品
    危害防制條例修正條文之生效日期，不應依同條例第36條定
    之，而應參照中央法規標準法第13條規定，自公布日起至第
    3 日即98年5 月22日發生效力。依此，本件應依刑法第2 條
    第1 項規定，依「從舊從輕」原則而為比較。是被告行為後
    ，毒品危害防制條例第4 條第1 項規定已有修正，修正後之
    規定提高併科罰金刑之上限，比較新舊法結果，應適用較有
    利於被告之行為時即修正前毒品危害防制條例第4 條第1 項
    規定。
二、按海洛因屬毒品危害防制條例第2 條第2 項第1 款所稱之第
    一級毒品，依法不得持有、販賣。核被告乙○○前揭所為，
    均係犯98年5 月20日修正前毒品危害防制條例第4 條第1 項
    之販賣第一級毒品罪，其持有之低度行為，為販賣之高度行
    為所吸收，不另論罪。被告上開3 次販賣海洛因之犯行，均
    犯意各別、行為互殊，應予分論併罰。又被告有事實欄所載
    之前科紀錄，有臺灣高等法院被告前案紀錄表在卷可考，其
    於受徒刑之執行完畢，5 年以內故意再犯本件有期徒刑以上
    之3 罪，均為累犯，俱應依刑法第47條第1 項加重其刑，惟
    其所犯販賣第一級毒品罪法定本刑為無期徒刑、死刑部分，
    依刑法第64條第1 項、第65條第1 項規定，不得加重其刑。
三、次按毒品危害防制條例制定之目的，係為防制毒品危害，維
    護國民身心健康，而有關販賣第一級毒品罪責部分，則處以
    死刑或無期徒刑之重刑；然若未分別行為人販賣第一級毒品
    之數量、次數、獲利金額及所造成之危害，一律處以死刑或
    無期徒刑之重刑，自非罰其所當罰之刑事政策目的，亦非阻
    絕毒害之唯一方法。查本件被告3 次販賣海洛因犯行，實際
    取得犯罪所得僅2000元，其販賣數量非鉅，衡之修正前毒品
    危害防制條例第4 條第1 項法定本刑為死刑、無期徒刑，倘
    與大量販賣毒品者相比，若處以被告法定最輕本刑無期徒刑
    ，猶嫌過重，難謂符合罪刑相當性及比例原則，被告犯罪情
    狀相較於法定之重刑，在客觀上情節顯可憫恕，爰依刑法第
    59條之規定，就被告所犯販賣第一級毒品之3 罪均予以酌量
    減輕其刑，並依法先加後減之（罰金部分先加後減，無期徒
    刑、死刑部分則減輕）。爰審酌被告為牟私利而販賣海洛因
    ，所為戕害他人身心健康，犯罪所生危害非輕，衡以各次販
    賣數量非鉅，犯罪所得無多，非屬大規模販毒，情節相對較
    輕，及其智識程度、生活狀況等一切情狀，分別量處如主文
    所示之刑並定其應執行之刑，以示懲儆。
四、末按以營利為目的販入毒品，經多次販賣後，持有剩餘毒品
    被查獲，其各次販賣毒品行為，固應併合處罰。惟該持有剩
    餘毒品之低度行為，應僅為最後一次販賣毒品之高度行為所
    吸收，不另論罪。則就該查獲之剩餘毒品，祇能於最後一次
    之販賣毒品罪宣告沒收銷燬，不得於各次販賣毒品罪均宣告
    沒收銷燬（最高法院97年度臺上字第4068號判決意旨參照）
    。本件扣案之白色粉末2 包（合計淨重1.33公克，含外包裝
    ），係毒品危害防制條例第2 條第2 項第1 款所規定之第一
    級毒品海洛因，屬違禁物，爰依毒品危害防制條例第18條第
    1 項前段規定，不問屬於犯人與否，沒收銷燬之，並於被告
    98 年2月4 日9 時12分後某時販賣第一級毒品予證人丙○○
    之罪刑項下宣告之。未扣案之販賣海洛因所得合計共2,000
    元，均為被告因販賣毒品所得之財物，均應依毒品危害防制
    條例第19條第1 項之規定，分別於各次販賣第一級毒品罪刑
    項下，依各次販毒所得宣告沒收之，如全部或一部不能沒收
    時，以其財產抵償之。至於被告販毒時用以聯絡之易利信廠
    牌行動電話1 支，未經扣案，且被告供稱該行動電話已遺失
    （本院訴字卷第109 頁），應已滅失而不復存在，另被告使
    用之門號0000000000號SIM 卡為其友人劉宏家所借用，亦為
    被告供陳在卷（本院訴字卷第109 頁），且有該門號申請人
    資料可佐（偵卷第66頁），並非被告所有，均不予宣告沒收
    。另扣案之塑膠吸食器1 個、玻璃吸食器2 個、殘渣夾鏈袋
    4 個、空夾鏈袋1 個，並無具體證據顯示與本件犯行有關，
    爰均不予宣告沒收。
據上論斷，應依刑事訴訟法第299 條第1 項前段，98年5 月20日
修正前毒品危害防制條例第4 條第1 項，毒品危害防制條例第18
條第1 項前段、第19條第1 項，刑法第2 條第1 項前段、第11條
、第47條第1 項、第59條、第51條第5 款，判決如主文。
本案經檢察官李怡增到庭執行職務。
中    華    民    國    99    年    1     月    13    日
                  刑事第十六庭  審判長法  官  曾逸誠
                                      法  官  王靖茹
                                      法  官  姚水文
以上正本證明與原本無異。
如不服本判決應於收受送達後10日內向本院提出上訴書狀，並應
敘述具體理由；如未敘述上訴理由者，應於上訴期間屆滿後20日
內向本院補提理由書（均須按他造當事人之人數附繕本）「切勿
逕送上級法院」。
中    華    民    國    99    年    1     月    13    日
                                      書記官  何慧娟
毒品危害防制條例第4條
製造、運輸、販賣第一級毒品者，處死刑或無期徒刑；處無期徒
刑者，得併科新臺幣 2 千萬元以下罰金。
製造、運輸、販賣第二級毒品者，處無期徒刑或 7 年以上有期
徒刑，得併科新臺幣 1 千萬元以下罰金。
製造、運輸、販賣第三級毒品者，處 5 年以上有期徒刑，得併
科新臺幣 7 百萬元以下罰金。
製造、運輸、販賣第四級毒品者，處 3 年以上 10 年以下有期
徒刑，得併科新臺幣 3 百萬元以下罰金。
製造、運輸、販賣專供製造或施用毒品之器具者，處 1 年以上
7 年以下有期徒刑，得併科新臺幣 1 百萬元以下罰金。
前五項之未遂犯罰之。

司法院資訊處製作；財團法人民間司法改革基金會備份。
